臺灣桃園地方法院民事判決
110年度訴字第1783號
原      告  王秀枝  
訴訟代理人  呂宗達律師
            曾煜騰律師
            官寧郁律師
被      告  李邱甚  

訴訟代理人  芮光禹（無特別代理權）

            李泳儀  

            李泳嫻  
上列當事人間請求拆屋還地事件，於民國111年8月26日言詞辯論
終結，本院判決如下：
    主      文
一、被告應將坐落桃園市○○區○○段○○○○地號土地上如附圖所示暫
    編地號1382（1）之房屋（占用面積75.50平方公尺）拆除，
    並將上開土地騰空返還原告及其他全體共有人。
二、訴訟費用由被告負擔。
三、本判決於原告以新臺幣壹佰零壹萬肆仟貳佰壹拾柒元為被告
    供擔保後，得假執行。但被告如以新臺幣參佰零肆萬貳仟陸
    佰伍拾元為原告預供擔保，得免為假執行。
    事實及理由
壹、程序事項：
    按不變更訴訟標的，而補充或更正事實上或法律上之陳述者
    ，非為訴之變更或追加，民事訴訟法第256 條定有明文。查
    原告起訴時，原列「李○○」為被告，聲明：一、被告應將坐
    落桃園市○○區○○段0000地號土地（下稱系爭土地）上如起訴
    狀附圖紅線區塊所示部分75.55 平方公尺之地上物拆除（拆
    除範圍、面積依實測為準），並將該部分土地騰空返還予原
    告及其他全體共有人。二、原告願供擔保，請准宣告假執行
    （見本院卷第3頁）。嗣於民國110年9月28日具狀更正被告
    為李邱甚（見本院卷第81頁），復經本院會同兩造及地政機
    關現場履勘測量，乃於111年7月18日具狀更正聲明為：被告
    應將坐落系爭土地上如桃園市八德地政事務所111年4月27日
    測法字第005300號複丈成果圖所示編號1382(1)，面積75.50
    平方公尺之建物拆除，並將該部分土地騰空返還予原告及其
    他共有人（見本院卷第211至212頁），依前開規定，核無不
    合，應予准許，合先敘明。
貳、實體方面：
一、原告主張：系爭土地為原告與他人共有，詎被告所有之門牌
    號碼桃園市○○區○○路00巷00號房屋（下稱系爭房屋）無權占
    用系爭土地，故依民法第767 條第1 項前段、中段及第821 
    條提起本件訴訟等語，並聲明：（一）被告應將坐落系爭土
    地上如桃園市八德地政事務所111年4月27日測法字第005300
    號複丈成果圖所示編號1382(1)，面積75.50平方公尺之建物
    拆除，並將該部分土地騰空返還予原告及其他共有人；（二
    ）原告願供擔保，請准宣告假執行。
二、被告則以：對於系爭房屋有占用到系爭土地，沒有意見，但
    是系爭房屋是於4 、50年間國軍因李偉（於8年生）結婚故
    發給居住權利；被告對系爭房屋既非起造人、也未增建其他
    建物，只是維持系爭房屋原貌等語，資為抗辯。並聲明：原
    告之訴駁回。
三、本院之判斷：
（一）按所有人對於無權占有或侵奪其所有物者，得請求返還之
      。對於妨害其所有權者，得請求除去之。有妨害其所有權
      之虞者，得請求防止之；各共有人對於第三人，得就共有
      物之全部為本於所有權之請求。但回復共有物之請求，僅
      得為共有人全體之利益為之，民法第767 條第1 項、第82
      1 條定有明文。又以無權占有為原因，請求返還土地者，
      占有人對土地所有權存在之事實無爭執，而僅以非無權占
      有為抗辯者，土地所有權人對其土地被無權占有之事實無
      舉證責任，占有人自應就其取得占有係有正當權源之事實
      證明之（最高法院85年度台上字第1120號民事判決意旨參
      照）。
（二）經查，原告與其他共有人分別共有，系爭房屋係未辦保存
      登記建物，坐落在系爭土地上位置如附圖所示暫編地號13
      82（1），被告就系爭房屋有事實上處分權等情，有土地
      登記公務用謄本在卷可憑（見本院卷第57至59頁），並經
      本院會同地政人員至現場勘驗並測量屬實，製有勘驗筆錄
      在卷可佐（見本院卷第195至197頁），復有桃園市八德地
      政事務所111年6月23日德地測字第1110006363號函檢附土
      地複丈成果圖、原告提出之現場照片附卷可憑（見本院卷
      第173至179頁、第183至187頁），堪信為真實。本件原告
      為系爭土地共有人，被告既不爭執目前為系爭房屋使用人
      、系爭房屋占用系爭土地，依上開說明，自應由被告就其
      取得占有系爭土地有正當權源一事，負舉證責任證明之。
（三）然查，被告迄至本件言詞辯論終結時止，均未能舉證證明
      其有占用系爭土地前開部分之其他正當法律上權源，故被
      告確實係無權占有系爭土地。從而，原告本於民法第767 
      條第1 項及第821 條規定，訴請被告應將其無權占用系爭
      土地上之部分予以拆除，並將該土地返還予原告及其他全
      體共有人，洵屬有據。
四、綜上所述，原告依民法第767條第1項及第821條規定，訴請
    被告拆除如附圖所示暫編地號1382（1）之系爭房屋，並將
    所占用之系爭土地返還原告及其他全體共有人，為有理由，
    應予准許。又原告陳明願供擔保，聲請宣告假執行，於法核
    無不合，爰酌定相當之擔保金額准許，併依職權酌定相當之
    擔保金額宣告免為假執行。
五、本件事證已臻明確，兩造其餘攻擊防禦方法及未經援用之證
    據，經本院斟酌後，認均不足以影響本判決之結果，爰不逐
    一詳予論駁，併此敘明。
六、訴訟費用負擔之依據：民事訴訟法第78條。
中    華    民    國   111    年    9    月     23    日
                  民事第四庭    法  官  林常智

以上正本係照原本作成。
如對本判決上訴，須於判決送達後 20 日內向本院提出上訴狀。
如委任律師提起上訴者，應一併繳納上訴審裁判費。

中    華    民    國   111    年    9    月     23    日
                                書記官  石幸子
附圖即桃園市八德地政事務所111年6月23日德地測字第11100063
63號函所附複丈成果圖（收件日期文號111年4月27日測法字第00
5300號；複丈日期111年6月8日）：